【裁判字號】    95,上更(一),18
【裁判日期】    950622
【裁判案由】    殺人未遂
【裁判全文】
臺灣高等法院高雄分院刑事判決      95年度上更(一)字第18號
上  訴  人  臺灣高雄地方法院檢察署檢察官
被      告  丙○○
                      樓
選任辯護人  吳剛魁律師
上列上訴人因被告殺人未遂案件，不服臺灣高雄地方法院91年度
訴字第357 號中華民國91年12月30日第一審判決（起訴案號：臺
灣高雄地方法院檢察署90年度偵字第7720號），提起上訴，本院
判決後，經最高法院發回更審，本院判決如下：
    主  文
原判決撤銷。
丙○○共同傷害人之身體，處有期徒刑伍月，如易科罰金以佰
元折算壹日。
    事  實
一、丙○○於民國（下同）89年12月4 日上午1 時30分許因與乙○○至高雄縣鳳山市好樂迪ＫＴＶ唱歌，經乙○○之男友甲○○得知後，大表不滿而趕至該ＫＴＶ與丙○○理論，丙○○悻然離去後，甲○○仍不罷休，猶於當日上午4 時許帶同
    乙○○至高雄縣鳳山市○○路6 巷34號丙○○住處理論，甲○○因遭黃國恩拒絕而在現場叫囂，致引發丙○○不滿，竟
    與其兄黃國恩（已死亡、另經檢察官為不起訴處分）共同基
    於傷害人身體之犯意聯絡，由丙○○手持西瓜刀，另由黃國
    恩手持木棒追砍、追打甲○○頭部及身體，甲○○因逃避不
    及用手抵擋，致被丙○○砍殺數刀，受有右側第1 、2 、3
    、4 掌骨骨折合併神經及血管受損、左側肩胛骨開放性骨折
    、左肩撕裂傷、顏面骨骨折等傷害（甲○○已撤回告訴，不
    另為不受理諭知，詳後述），乙○○見狀上前搶救，亦遭丙○○基於同一傷害犯意，接續持刀砍中手臂，而受有左臂割
    傷、左手割傷併開放性骨折及神經血管肌鍵斷裂等傷害，甲○○趁機逃離現場時，因友人丁○○見狀報警，丙○○兄弟
    始罷手離去。
二、案經甲○○、乙○○訴由高雄縣警察局鳳山分局移送臺灣高
    雄地方法院檢察署檢察官偵查起訴。
    理  由
一、訊據被告丙○○矢口否認有公訴意旨所指前述持刀砍傷告訴
    人乙○○之犯行，辯稱：案發當日我正在高雄縣林園鄉○○
    路○ 段77號之『００７ＫＴＶ』店上班，根本未在家，不可
    能持刀砍殺告訴人甲○○、乙○○，是他們認錯人云云。經
    查：
    (一)證人即告訴人甲○○於警訊時指證稱：89年12月4 日凌晨
      4 時許，在丙○○家門前，我問黃國恩，到底丙○○在不
      在，正準備走時，他們就從屋子著木棒、西瓜刀朝著我亂
      砍，於是我就逃離現場等語（見警卷第1 頁），於原審亦
      指證稱：乙○○打電話給他朋友，再打電話給我，當時我
      不在家，我打手機給她，她說她在好樂迪，所以我就去，
      看到他們在喝酒，我問他為何帶我女朋友出去，他說是誤
      會一直要敬我酒，．．．我說要回村子對質，出了好樂迪
      後他就跑掉了，我找丁○○帶我們去他家，我和丁○○就
      叫丙○○，黃國恩說他弟弟不在家，我們要走的時候，丙○○就拿刀子，黃國恩拿木棒出來就往我的頭砍，砍到我
      的手、下顎等，然後他們就跑了，我就叫丁○○打電話叫
      救護車語（見原審卷第92至93頁），並在本院前審中證稱
      ：丁○○帶我到丙○○家找他，丙○○就持西瓜刀從我後
      面衝上來殺我，結果乙○○也被殺到手掌等語（本院上訴
      卷第36頁）。另證人即告訴人乙○○於警訊時指稱：我89
      年12月4 日凌晨1 時30分許，從海光里瑞光街租屋處散步
      行經鳳山市○○路6 巷前，突然有一名叫國宣的男子前來
      向我搭訕，後來我就跟他一同前往鳳山市好樂迪ＫＴＶ唱
      歌，直至2 時許我接到男友甲○○的行動電話，告之男友
      正與人唱歌喝酒，到了2 時30分許，我男友甲○○趕到該
      ＫＴＶ包廂內，當場氣沖沖質問丙○○為何帶我至ＫＴＶ
      唱歌，國宣馬上跟男友道歉自行返家，男友則因不諒解，
      偕我同往國宣住處要他解釋說明，丙○○夥同其兄分持木
      棒、西瓜刀將我與男友砍傷，我亦被砍傷左手虎口處裂開
      等語（見警訊卷第3 、4 頁）、於偵查中指稱：「丙○○
      拿西瓜刀，黃國恩持木棍砍殺及打我男友」、「因丙○○
      原要砍甲○○，我去擋才砍到我」等語（見偵查卷第11至
      12 頁） ，及在本院前審中指證稱：我只是去勸架，結果
      我的左手掌及左手臂也被丙○○持西瓜刀砍傷等語（本院
      上訴卷第37頁）甚為詳盡，核與證人丁○○於警訊中所證
      述：「．．．可能甲○○講話太大聲，丙○○此時不知道
      從那裡跑出來我沒注意，當時丙○○就衝過來要打甲○○
      被我攔住，我便問到底什麼事情講清楚就好了不要打架，
      可能聲音太大好像要吵架致使黃國恩衝出來朝甲○○撲過
      來，丙○○此時趁我不注意也衝過去打甲○○、乙○○，
      當我反應到時甲○○、乙○○已經滿身是血，蹲臥在路邊
      ，最後是我打電話通知119 將甲○○、乙○○送醫，黃氏
      兄弟行兇後也不知去向。」、「案發時甲○○全身是血，
      我只看到他的右手掌被砍斷，背部一刀，頭部一刀，乙○○右手掌一刀，現場流很多血」等語相符（見警訊卷第10
      頁及11頁），而證人丁○○與被告丙○○同住眷村，證人
      丁○○並曾開貨車送貨時帶過被告丙○○，認識被告等情
      復據證人丁○○於本院前審調查時證述明確（本院上訴卷
      第25至26頁）衡情應無誤認錯指被告丙○○之可能，被告
      丙○○前述不在場之辯解，顯係事後卸責之詞，不足採信
      。
   (二) 告訴人乙○○則受有左臂割傷、左手割傷併開放性骨折及
      神經血管肌鍵斷裂等處成傷，並有長庚紀念醫院高雄醫學
      中心診斷證明書2 份附卷可稽。被告以上開持刀砍殺行為
      ，砍中告訴人甲○○、乙○○，而造成受有前揭傷害之事
      實應堪認定。茲應探究者為被告丙○○究係基於殺人或傷
      害之犯意？
二、按刑法上殺人未遂罪與傷害罪之區別，應視加害人有無殺意
    以為斷。被害人所受傷害程度，固不能據為認定有無殺意之
    唯一標準，但加害人下手情形如何，於審究犯意方面，仍不
    失為重要參考資料，最高法院70年台上字第2180號判決可資
    參照。經查，觀之告訴人甲○○、乙○○所受之傷害部位均
    係在手掌、手臂、肩胛等非屬人體重要器官所在之要害部位
    ，參酌前揭告訴人甲○○、乙○○所指訴情節，被告與告訴
    人甲○○、乙○○之間並無何素怨仇恨，僅係因不滿告訴人
    甲○○質疑其為何帶告訴人乙○○去ＫＴＶ唱歌，而一時氣
    憤持刀揮砍中告訴人甲○○、乙○○，其應無萌生取人生命
    犯意之原因，堪認被告丙○○乃係基於傷害人身體之故意而
    持刀接續砍傷告訴人甲○○、乙○○2 人，是核被告持刀砍
    傷乙○○部分（乙○○在原審辯論終結前並未撤回告訴），
    所為應係犯刑法第277 條第1 項之傷害罪。公訴人起訴認被
    告係犯刑法第271 條第2 項、第1 項之殺人未遂罪，尚有未
    洽，惟起訴基本社會事實相同，本院自得依刑事訴訟法第30
    0 條規定變更起訴法條。
三、核被告丙○○砍傷告訴人乙○○之行為，係犯刑法第277 條
    第1 項之普通傷害罪，被告與其兄黃國恩（已死亡）間，就
    前述犯行，有犯意聯絡及行為分擔，均為共同正犯。
四、原審未為詳察，遽為被告丙○○無罪之諭知，尚有未合，公
    訴人上訴意旨，執此指摘原判決不當，為有理由，應由本院
    將原判決撤銷改判；審酌被告因短於思慮，一時衝動致罹刑
    典、犯罪之動機係因細故而起，且經告訴人乙○○在本院前
    審中當庭表示不願追究之意及其犯後並未坦承犯行之態度等
    一切情狀，量處被告如主文第2 項所示之刑，並諭知易科罰
    金之折算標準。
五、公訴意旨另略以：被告丙○○與黃國恩（已死亡，另為不起
    訴處分）2 人於民國（下同）89年12月4 日上午4 時許，在
    高雄縣鳳山市○○路6 巷34號前，因不詳原因，竟共同基於
    殺人犯意，由被告丙○○手持西瓜刀，另由黃國恩手持木棍
    追砍、追打甲○○、甲○○因逃避不及，被丙○○砍殺數刀
    ，受有右側第1 、2 、3 、4 掌骨骨折合併神經及血管受損
    等傷害，甲○○經在場之丁○○送醫急救，始倖免於難。案
    經被害人甲○○訴由高雄縣警察局鳳山分局報請台灣高雄地
    法院檢察署檢察官偵辦。因認被告丙○○砍傷甲○○部分亦
    涉犯刑法第271 條第2 項、第1 項之殺人未遂罪嫌。
六、核本件被告丙○○上開砍傷告訴人甲○○之行為，依前揭論
    述，亦係犯刑法第277 條第1 項之傷害罪。惟按犯刑法第27
    7 條第1 項傷害罪，須告訴乃論，刑法第287 條前段定有明
    文。又依刑事訴訟法第303 條第3 款規定，告訴乃論之罪，
    其告訴經撤回者，應諭知不受理判決。而告訴人甲○○已於
    原審辯論終結前陳明不願告訴，撤回告訴之意，並經載明筆
    錄可稽（原審卷第94、109 頁），本應為不受理之諭知，惟
    公訴人起訴被告係一傷害行為，接續傷害告訴人甲○○、乙○○，是此部分（傷害甲○○部分）與前揭論罪科刑部分為
    實質一罪關係，爰不另為不受理之諭知。
據上論斷，依刑事訴訟法第369 條第1 項前段、第364 條、第29
9 條第1 項前段、第300 條，刑法第28條、第277 條第1 項、第
41條第1 項前段，罰金罰鍰提高標準條例第1 條前段、第2 條判
決如主文。
中    華    民    國    95    年  6    月    22    日
                  刑事第一庭    審判長法  官  郭雅美
                                      法  官  范惠瑩
                                      法  官  莊崑山
以上正本證明與原本無異。
被告不得上訴，檢察官如不服本判決應於收受本判決後10日內向
本院提出上訴書狀，其未敘述上訴理由者，並得於提起上訴後10
日內向本院補提理由書狀（均須按他造當事人之人數附繕本）「
切勿逕送上級法院」。
中    華    民    國    95    年    6     月    22    日
                                      書記官  邱麗莉
附錄：本判決論罪科刑法條：
中華民國刑法第277 條
(普通傷害罪)
傷害人之身體或健康者，處三年以下有期徒刑、拘役或一千元以
下罰金。
犯前項之罪因而致人於死者，處無期徒刑或七年以上有期徒刑；
致重傷者
，處三年以上十年以下有期徒刑。


司法院資訊處製作；財團法人民間司法改革基金會備份。
